臺灣士林地方法院刑事判決　　 　　　　　93年度訴字第533號
公　訴　人　臺灣士林地方法院檢察署檢察官
被　　　告　甲○○
上列被告因偽造文書等案件，經檢察官提起公訴（92年度偵字第
5010號），被告於準備程序中就被訴事實為有罪之陳述，經合議
庭裁定由受命法官獨任進行簡式審判程序，並判決如下：
    主  文
甲○○共同連續行使偽造之私文書，足以生損害於公眾及他人，
處有期徒刑壹年。變造之張志成身分證上之甲○○照片壹張、扣
案之偽造張志成印章壹顆、扣案之中華電行動電話業務租用申請
書上張志成署押壹枚、0000000000行動電話服務申請書及同意書
上之張志成署押各壹枚、0000000000行動電話業務租用申請書及
同意書上之張志成署押各壹枚、0000000000行動電話業務租用申
請書及同意書上之張志成署押各壹枚、0000000000行動電話業務
租用申請書及同意書上之張志成署押各壹枚、合作金庫綜合儲蓄
存款印鑑卡上張志成之署押壹枚及印文貳枚、合作金庫存戶約定
書上之張志成署押壹枚及印文枚，均沒收。
    事  實
一、甲○○於民國89年11月初某日，在臺北縣淡水鎮○○街附近
    拾得張志成遺失之國民身分證1 張，竟意圖為自己不法之所
    有，將之侵占入己（侵占遺失物部分已罹於時效）。甲○○
    拾獲國民身分證之事為溫恩德所知悉，甲○○遂與溫恩德謀
    議以之詐取行動電話晶片及開立銀行帳戶，並共同萌生變造
    國民身分證之犯意聯絡，由甲○○將其照片連同拾獲之張志
    成國民身分證各1 張交付溫恩德，推由溫恩德於不詳時、地
    換貼甲○○之照片加以變造，同時共同基於偽造印章之犯意
    聯絡，於不詳時、地，利用不知情之刻印工，偽刻張志成之
    印章1 枚。2 人於變造張志成之國民身分證完成及取得偽刻
    之印章後，又共同意圖為自己不法之所有，基於行使變造特
    種文書、行使偽造私文書及詐欺取財之概括犯意聯絡，(一)先
    於89年12月16日，推由甲○○至臺北市○○區○○路1 段10
    4 號偉翔通信行，冒用張志成之名義，在行動電話服務申請
    書中申請人基本資料及申請人簽章欄，暨同意書上立同意書
    人姓名、地址及身分證統一編號等欄位，偽簽張志成之署押
    及偽填張志成之資料，並將偽造完成之申請書及同意書交予
    王證偉及李瓊修，同時提供變造之張志成國民身分證供核對
    身分，致王證偉及李瓊修陷於錯誤，誤認甲○○係張志成，
    而交付甲○○臺灣大哥大股份有限公司（以下簡稱臺哥大）
    0000000000號行動電話晶片1 片，足生損害張志成及臺哥大
    對於用戶管理之正確性。(二)繼於89年12月18日，推由甲○○
    至臺北縣淡水鎮○○路294 之1 號芸山電話百貨行（以下簡
    稱芸山行），冒張志成之名義，連續在2 份中華電信股份有
    限公司（以下簡稱中華電）行動電話業務租用申請書上之客
    戶簽章及同意書上之立同意書人、身分證號碼等欄位，偽簽
    張志成之署押及偽填張志成之資料，並將偽造完成之業務租
    用申請書暨同意書各2 份交予許秀惠及孫萍，同時提供變造
    之張志成國民身分證供核對身分，致許秀惠及孫萍陷於錯誤
    ，認為甲○○為張志成，而交付甲○○0000000000號及0000
    000000號行動電話晶片各1 片，足生損害於張志成及中華電
    對於用戶管理之正確性。(三)續於89年12月19日，再度推由甲
    ○○前往芸山行，冒張志成之名義，索取中華電行動電話業
    務租用申請書2 份及同意書1 份，在其上之客戶簽章及同意
    書上之立同意書人、身分證號碼等欄位，偽簽張志成之署押
    及偽填張志成之資料，並將偽造完成之業務租用申請書暨同
    意書各1 份交付許秀惠及孫萍，同時提供變造之張志成身分
    證供核對身分，致許秀惠及孫萍陷於錯誤，誤認甲○○是張
    志成，而交付甲○○0000000000號行動電話晶片1 片，皆足
    生損害於張志成，並足生損害於中華電對於用戶管理之正確
    性。甲○○則另將其中已填寫，但未交付芸山行人員之行動
    電話業務租用申請書1 份攜回，交予溫恩德保管。(四)復又於
    89年12月28日，至臺北縣淡水鎮○○路119 號合作金庫銀行
    淡水簡易型分行（以下簡稱合庫淡水分行），冒用張志成之
    名義，在約定書上之立約定書人、身分證字號欄、存款印鑑
    卡之戶名、電話欄、存戶資料卡及存摺封裏頁存戶印鑑欄內
    ，偽簽張志成之署押、以前開偽刻之印章偽造張志成之印文
    及偽填張志成之資料，並將偽造完成之約定書、存款印鑑卡
    及存戶資料卡交予合庫淡水分行人員，同時提供變造之張志
    成身分證供核對身分，致合庫淡水分行人員陷於錯誤，認甲
    ○○為張志成，而交付甲○○綜合儲蓄存款帳號0000000000
    000 號之存摺1 本，足生損害於張志成及合庫淡水分行對存
    戶管理之正確性。(五)甲○○取得行動電話晶片後，經使用以
    之撥打行動電話，迄今仍積欠如附表所示之金額尚未繳納。
    而甲○○詐得之存款簿，則併同偽刻之張志成印章，轉交由
    溫恩德保管使用。嗣經警持搜索票至溫恩德位於臺北市○○
    區○○街24巷2 弄9 號4 樓之住處搜索，扣得前開存摺1 本
    、偽造之張志成印章1 枚、0000000000號中華電行動電話業
    務租用申請書1 份、變造之張志成國民身分證影本2 張，始
    循線追查得知上情。
二、案經臺灣士林地方法院檢察署檢察官自動檢舉偵查起訴。
    理  由
一、上揭犯罪事實，業據被告於本院94年5 月11日審理時坦承不
    諱，並有證人張志成於偵訊時具結證稱：伊的身分證在89年
    9 月26日遺失，後來發現因遭冒名申辦行動電話，故曾到臺
    哥大辦理切結，（見臺灣士林地方法院檢察署92年度偵字第
    5010號【以下簡稱偵卷】第144 、145 頁）；證人張宗全於
    警詢證稱：被告是伊就讀桃源國小及桃源國中所認識的朋友
    ，伊曾經因手機沒電，向甲○○借用0000000000號行動電話
    ，0000000000號行動電話通聯紀錄中所撥打之0000000000號
    電話是伊配偶大哥魏斌燦家中的電話（見偵卷第238 、241
    頁）；證人王證偉於偵訊時具結證稱：偉翔通訊行是伊與李
    瓊修一起經營，伊是負責人，0000000000號行動電話是向伊
    經營的店申請，0000000000號行動電話申請書上的資料是消
    費者自行填寫（見偵卷第141 - 143 頁）；證人孫萍於偵訊
    時具結證稱：被告曾經到芸山行2 、3 次，並向伊與許秀惠
    分2 天辦3 支門號，申請書由伊填寫，因朋友叫伊孫寶琳，
    故在申請書承辦人欄寫孫寶琳…辦門號須本人辦理並出示身
    分證核對，被告出示之張志成身分證，其上的照片與其本人
    相同（見偵卷第54-56 頁）；證人許秀惠於偵查時證稱：00
    00000000號行動電話申請書承辦人員由伊簽名，當時伊與孫
    萍都在，伊對被告有印象，被告確實有去過芸山行（見偵卷
    第58、59頁）；證人溫恩德於偵訊中具結證稱：90年度偵字
    第3065號案卷內之張志成存摺、身分證影本、行動電話申請
    書是在伊家中扣得的等語可資佐證。另有0000000000（申請
    書見偵卷第158 號，同意書見第159 頁）行動電話服務申請
    書及同意書、0000000000（申請書見偵卷第72頁，同意書見
    第73頁）、0000000000（申請書見偵卷第169 頁，同意書見
    第170 頁）、0000000000（申請書見偵卷第76頁，同意書見
    第78頁）行動電話業務租用申請書及同意書影本各1 份、警
    政署電信總局北區電信支援專責警察編組扣押證明筆錄影本
    1 份（見臺灣士林地方法院檢察署90年度搜字第49號卷第15
    頁反面、第16頁正面）、顯示0000000000號行動電話曾撥打
    張宗全所有之0000000000號行動電話之0000000000通聯紀錄
    、合庫淡水分行91年11月21日合金淡存字第0910005265號函
    所附張志成存款印鑑卡、約定書、客戶全部資料查詢單影本
    各1 份（見臺灣士林地方法院91年度偵緝字第411 號卷【以
    下簡稱偵緝卷】第32-35 頁）、中華電臺灣北區電信分公司
    士林營運處94年1 月18日士營字第94C0700002號函及所附欠
    繳電話費明細各1 份、臺哥大94年3 月28日法警09417266
    號函及所附基本資料查詢單1 份、補印行動電話費帳單3 份
    附卷可稽。復有張志成印章1 枚、變造之張志成國民身分證
    影本2 份、中華電行動電話業務租用申請書1 份扣案可資佐
    證。
二、張志成之國民身分證為被告所拾獲，嗣又經換貼被告照片，
    被告復持之申請行動電話4 支，開立帳戶1 次，應足認被告
    參與變造國民身分證之犯行。再張志成之身分證為被告所拾
    獲並參與變造，其事後又以之向合庫淡水分行開立帳戶，其
    開立帳戶又預先準備張志成之印章，嗣又持印章前往開戶，
    實難認被告對於偽造印章1 事毫不知情。故被告於坦承上揭
    全部犯罪事實前，曾辯稱溫恩德向其索取照片，伊不知道是
    要變造身分證，且印章不是伊偽刻的，伊對偽刻印章1 節並
    不知情云云，應與常情不相符合，均係卸責之詞，不可採信
    。
三、溫恩德雖曾否認與被告共同為上揭犯罪行為。然溫恩德於90
    年1 月3 日警詢時陳稱：查扣的存摺、張志成身分證影本、
    印章及行動電話申請書都是被告在伊家中交給伊的…給伊存
    摺看伊是否供報稅或其他之用，被查扣時東西放在房間內的
    桌上，中華電信之申請書放在存摺內…甲○○還有申請王八
    卡等語（見臺灣士林地方法院檢察署90年度偵字第3065號卷
    第14-17 頁）等語，已足見溫恩德對於被告申請行動電話及
    存摺之事知之甚詳，並將存摺供作己用。是被告供述溫恩德
    參與本件全部之犯罪行為等情，核與溫恩德前開陳述相符，
    並與常情相合，可以採信。至溫恩德於92年3 月5 日於檢察
    官訊問時另具結證稱：被告常到伊家裡住，這些東西（指遭
    查扣之行動電話申請書、張志成印章、存摺及身分證影本）
    不是被告的…據被告說是從隔壁5 樓偷來的，因為很危險，
    所以被告把東西留在伊家中…張志成的駕照，伊有拿去還張
    志成本人，伊如果要變造張志成身分證，伊不會拿張志成的
    駕照去還云云（見偵緝卷第28頁反面、29頁）。其所述，與
    在警詢之陳述不符，更與92年8 月26日接受檢察官訊問時證
    稱：查扣的行動電話申請書是被告的女朋友放在房間筒子的
    雜物堆。嗣又於立即改證稱：是被告將存摺、印章寄放在伊
    那裡云云，存有出入（見偵卷第38-40 頁）。復又與張志成
    於92年3 月21日於檢察官偵訊時證稱：除國民身分證遺失外
    ，伊沒有其他證件被偷或遺失等語（見偵緝卷第37頁反面）
    ，南轅北轍。足證溫恩德事後於檢察官訊問時之證述，已有
    為圖脫免責任而反覆不一，背離常理之跡象，不能採信。
四、綜上所述，本件事證明確，被告犯行，堪予認定，應依法論
    科。
五、核被告所為係犯刑法第216 條及第212 條之行使變造特種文
    書罪、同法216 條及210 條之行使偽造私文書罪、同法第33
    9 條第1 項之詐欺取財罪。其變造特種文書之低度行為，應
    為行使變造特種文書之高度行為所吸收，不另論罪。其偽造
    印章、印文、署押為偽造私文書之部分行為，不另成罪，偽
    造私文書而後行使，偽造之低度行為應為行使之高度行為所
    吸收，應依行使論擬。被告與溫恩德就前開行使變造特種文
    書、行使偽造之私文書及詐欺取財犯行，均有犯意聯絡，並
    就犯罪行為為分工，為共同正犯。又被告先後數次共同行使
    變造之特種文書、先後數次共同行使偽造之私文書及先後數
    次為共同詐欺取財之行為，其時間均相當緊接，且手法雷同
    ，而所為又分別觸犯構成要件相同之罪名，均顯係基於概括
    犯意為之，為連續犯，爰依刑法第56條之規定加重其刑。再
    被告以共同連續行使變造特種文書及共同連續行使偽造之私
    文書為方法，以達成其共同連續詐欺取財之目的。其前開數
    行為間，有方法行為與目的行為之牽連關係存在，為牽連犯
    ，應從一重之共同連續行使偽造私文書罪處斷。茲審酌被告
    素行非佳，此有臺灣高等法院被告全國前案紀錄表1 份附卷
    可證，其正值青壯，竟以變造特種文書、偽造私文書並行使
    施詐術之手段，冀圖不法之利益，其犯行非但造成社會交易
    秩序混亂，亦損及張志成權益，所造成之損害非輕、並衡量
    被告之智識程度、生活狀況、犯罪後之態度等一切情狀，量
    處如主文所示之刑。另變造之張志成身分證上之甲○○照片
    1 張，為被告所有供本案犯罪所用之物，雖未扣案，但無證
    據證明已經滅失，爰依刑法第38條第1 項第2 款宣告沒收之
    。另扣案之偽造張志成印章1 顆、扣案之中華電行動電話業
    務租用申請書上張志成署押1 枚、0000000000之行動電話服
    務申請書及同意書各1 份上之張志成署押各1 枚、00000000
    00、0000000000、0000000000之行動電話業務租用申請書各
    1 份及同意書各1 份上之張志成署押各1 枚、合作金庫綜合
    儲蓄存款印鑑卡上張志成之署押1 枚、印文2 枚、合作金庫
    存戶約定書上之張志成署押1 枚及印文3 枚，分屬偽造之印
    章、印文或署押，應依刑法第219 條之規定沒收之。
六、被告曾因共同連續行使偽造私文書案件，經臺灣高等法院於
    91年1 月31日以90年度上易字第3880號判決判處有期徒刑1
    年8 月確定，此見臺灣高等法院被告全國前案紀錄表1 份即
    可知悉。惟查前開案件，被告乃係以連續盜刷用卡之方式詐
    取財貨，其犯罪手法與本案不同，且被告復自承其前開犯罪
    與本案犯行無關（見偵卷第299 頁），被告本案犯行，與前
    開案件自無裁判上1 罪之關係。另被告拾獲張志成之國民身
    分證將之侵占入己部分，被告此部分侵占遺失物之犯行，依
    刑法第337 條之規定為科以500 元以下罰金之犯罪，其追訴
    時效依刑法第80條第1 項第5 款之規定為1 年。而被告係於
    89 年11 月間為此部分犯行，迄公訴人91年1 月10主動偵查
    時，追訴權已經罹於時效。被告此部分犯行，雖與本案其他
    犯罪有方法與目的之牽連關係，屬裁判上之一罪。但其時效
    在各個犯罪間各自獨立，不相干連，分別計算。其追訴權時
    效已完成，且重罪部分已諭知科刑，就此輕罪部分，爰不另
    諭知免訴。再被告詐得行動電話晶片後，供自己或他人撥打
    行動電話之用，而獲有利益，則屬使用贓物之不罰後行為，
    均附此敘明。
據上論斷，應依刑事訴訟法第273 條之1 第1 項、第299 條第1
項前段、刑法第28條、第56條、第216 條、第212 條、第210 條
、第339 條第1 項、第55條、第38條第1 項第2 款、第219 條，
罰金罰鍰提高標準條例第1 條前段，判決如主文。
本案經檢察官張惠菁到庭執行職務。
中　　華　　民　　國　　94　　年　　5 　　月　　25　　日
                  刑事第三庭法  官  周群翔
以上正本證明與原本無異。
如不服本判決，應於判決送達後10日內，向本院提出上訴狀。
                            書記官  劉育君
中　　華　　民　　國　　94　　年　　5 　　月　　26　　日
附表：
編號    電話號碼       欠費金額（新臺幣）
 0     0000000000          1,129元
 0     0000000000          1,126元
 0     0000000000          8,586元
 0     0000000000          1,133元
附錄本案論罪科刑法條：
刑法第216條
行使第210 條至第215 條之文書者，依偽造、變造文書或登載不
實事項或使登載不實事項之規定處斷。
刑法第210條
偽造、變造私文書，足以生損害於公眾或他人者，處5 年以下有
期徒刑。
刑法第212條
偽造、變造護照、旅券、免許證、特許證及關於品行、能力服務
或其他相類之證書、介紹書，足以生損害於公眾或他人者，處1
年以下有期徒刑、拘役或300元以下罰金。
刑法第339條
意圖為自己或第3 人不法之所有，以詐術使人將本人或第3 人之
物交付者，處五年以下有期徒刑、拘役或科或併科1,000 元以下
罰金。
